【裁判字號】    99,交聲,321
【裁判日期】    990505
【裁判案由】    聲明異議
【裁判全文】
臺灣彰化地方法院交通事件裁定         99年度交聲字第321號
移送機關    交通部公路總局臺中區監理所彰化監理站
異議人即
受處分人    甲○
上列異議人即受處分人因違反道路交通管理處罰條例案件，對於
交通部公路總局臺中區監理所彰化監理站99年3 月18日彰監四字
第裁64-I00000000號處分不服，聲明異議，本院裁定如下：
    主  文
原處分撤銷。
甲○重型機器腳踏車駕駛人，無駕駛執照駕駛重型機器腳踏車，
經測定酒精濃度超過規定標準，處罰鍰新臺幣萬元，不得考領
重型機器腳踏車駕駛執照壹年，並接受道路交通安全講習。
    理  由
一、按汽車駕駛人飲用酒類或其他類似物後其吐氣所含酒精濃度
    超過每公升0.25毫克或血液中酒精濃度超過百分之0.05以上
    者，不得駕駛；又汽車駕駛人，駕駛汽車經測試檢定，酒精
    濃度超過規定標準者，處新臺幣（下同）1 萬5 千元以上6
    萬元以下罰鍰，並當場移置保管該汽車及吊扣其駕駛執照1
    年，道路交通安全規則第114 條第2 款、道路交通管理處罰
    條例第35條第1 項第1 款分別有明文規定。次按汽車駕駛人
    駕駛執照業經吊銷、註銷，仍駕駛小型車或機器腳踏車者，
    處6,000 元以上12,000 元 以下罰鍰。又汽車駕駛人違反本
    條例規定，應受吊扣駕駛執照處分，於汽車駕駛人係無駕駛
    執照駕車者，在所規定最長吊扣期間內，不得考領駕駛執照
    ，道路交通管理處罰條例第21條第1 項第4 款、第67條第6
    項亦分別有明文規定。
二、本件原處分機關處分意旨略以：異議人即受處分人於民國99
    年3 月17日下午9 時2 分許，駕駛車牌號碼KVV-295 號普通
    重型機器腳踏車（下稱普通重型機車）經彰化縣和美鎮道○
    路與彰美路口，因普通重型機車駕駛人酒精濃度超過規定標
    準之違規行為，爰依道路交通安全規則第114 條第2 款、道
    路交通管理處罰條例第35條第1 項第1 款、第24條第1 項第
    2 款規定，處罰鍰30,000元，吊扣駕駛執照12個月，並施以
    道安講習。
三、聲明異議意旨略以：其違規時所駕駛為機車，卻須吊扣自用
    小客車駕駛執照，對該吊扣裁罰不服，懇請能吊扣機車駕駛
    執照等語。
四、經查：
  (一)本件異議人於99年3 月17日下午9 時2 分，駕駛車牌號碼KV
    V-295 號普通重型機車經彰化縣和美鎮道○路與彰美路口，
    因汽車駕駛人酒精濃度超過規定標準之違規行為，經彰化縣
    警察局和美分局警員掣單舉發並移送原處分機關裁決之事實
    ，此有彰化縣警察局舉發違反道路交通管理事件通知單、原
    處分機關違反道路交通管理事件裁決書各1 紙在卷可稽，且
    為異議人所不爭執，是異議人於上開時、地，確有酒後駕駛
    普通重型機車之違規行為，應堪認定。
  (二)按道路交通管理處罰條例第68條業於94年12月14日修正，並
    自95年3 月1 日施行，修正前之道路交通管理處罰條例第68
    條固規定：「汽車駕駛人，因違反本條例及道路交通安全規
    則之規定，受吊扣或吊銷駕駛執照處分時，吊扣或吊銷其持
    有各級車類之駕駛執照。」，然修正後之條文係規定：「汽
    車駕駛人，因違反本條例及道路交通安全規則之規定，受吊
    銷駕駛執照處分時，吊銷其持有各級車類之駕駛執照。」，
    查其修正之立法理由略以：「原條文將違法或違規駕駛人所
    持有各級車類之駕駛執照一併吊扣或吊銷，失之過酷，影響
    人民工作及生活甚鉅，爰修正之」等語；另本次修正之立法
    委員提案理由亦謂：「汽車駕駛人因違反道路交通管理處罰
    條例及道路交通安全規則之規定，受吊扣或吊銷駕駛執照處
    分時，吊扣或吊銷其持有各級車類之駕駛執照，有違比例原
    則似有未當，有必要修正區分汽、機車駕駛人及吊扣、吊銷
    違規當時所駕駛車輛之駕駛執照」等語（參見立法院公報第
    94卷第70期第135 至141 頁）。故可知，依修正後道路交通
    管理處罰條例第68條之規定，受吊扣駕駛執照處分，不再吊
    扣其持有各級車類之駕駛執照，僅於受吊銷駕駛執照處分時
    ，始吊銷其持有各級車類之駕駛執照，而限縮修正前條文之
    適用範圍。本件異議人前開違規行為係發生於99年3 月17日
    ，自應依修正後道路交通管理處罰條例第68條規定裁處。
  (三)異議人為本件違規行為時，係駕駛普通重型機車，並非駕駛
    自用小客車一節，有原處分機關對違反道路交通管理事件不
    服裁決聲明異議案件移送書、上開舉發違反道路交通管理事
    件通知單各1 件在卷可稽。又異議人之普通重型機車駕駛執
    照業於91年9 月22日易處逕行註銷，為上開違規行為時係無
    普通重型機車駕駛執照之人，除經原處分機關在上揭移送書
    意見欄第1 點為記載外，亦有本院依職權以電子閘門查詢之
    公路監理系統證號查詢機車駕駛人資料1 紙附卷為憑；且其
    雖持有普通小型車駕駛執照（見卷附本院依職權以電子閘門
    查詢之公路監理系統證號查詢汽車駕駛人資料1 紙），然其
    所考領之普通小型車駕駛執照，依法亦無駕駛普通重型機車
    之權限，是原處分機關認定應依道路交通管理處罰條例第35
    條第1 項第1 款裁處異議人吊扣駕駛執照12個月【按：異議
    人僅有普通小型車駕駛執照可吊扣】之裁罰，與現行道路交
    通管理處罰條例第68條規定不合，自不得吊扣其現尚有效之
    普通小型車駕駛執照。易言之，異議人依法所受之處分既應
    為限制其駕駛普通重型機車之權利，亦即應吊扣其普通重型
    機車之駕駛執照為是，然受處分人原考取之普通重型機車駕
    照既經易處逕行註銷，應屬無照駕駛，已如前述，本件自無
    從逕為吊扣其普通重型機車駕照，僅得依道路交通管理處罰
    條例第67條第6 項之規定，處以不得考領重型機車駕駛執照
    1 年，原處分機關未審酌及此，逕為裁罰，即難認為允當。
    至異議人就原處分裁處罰緩30,000元及施以道安講習部分，
    雖未聲明異議，然因酒後駕車僅有一交通違規行為，且有關
    其處罰效果之罰鍰、吊扣駕駛執照與施以道路交通安全講習
    等與該交通違規行為是否存在，均無從分離，本院自應就原
    處分全部加以審理（臺灣高等法院暨所屬法院98年法律座談
    會決議第23號意旨參照）。從而，本件經異議之部分既有理
    由，原處分即應予以撤銷，但因異議人仍涉有舉發之違規情
    事，業如前述，是並諭知如主文第2 項所示之處罰。
五、另異議人於普通重型機車駕照已經註銷之情況下，仍於上開
    時、地駕駛普通重型機車，核屬無照駕駛已如上述，則此部
    分既未經主管機關即原處分機關處理，自應由主管機關就該
    部分之違規行為，依道路交通管理處罰條例第21條第1 項第
    4 款及違反道路交通管理事件統一裁罰基準表規定，另為適
    法之裁罰，併此敘明。
據上論斷，應依道路交通管理處罰條例第87條第2 項，道路交通
案件處理辦法第20條前段，裁定如主文。
中    華    民    國    99    年    5     月    5     日
                  交通法庭    法  官  吳永梁
以上正本證明與原本無異。
如不服本裁定，應於裁定送達後五日內向本院提出抗告狀(須附
抗告狀繕本 )。
中    華    民    國    99    年    5     月    5     日
                              書記官  許原嘉

司法院資訊處製作；財團法人民間司法改革基金會備份。
